【裁判字號】    97,訴,2036
【裁判日期】    980305
【裁判案由】    除去所有權妨害
【裁判全文】
臺灣板橋地方法院民事判決              97年度訴字第2036號
原      告  丁○○
訴訟代理人  許朝財律師
複代理人    張育祺律師
被      告  己○○○
            丙○○
            戊○○
            良將建設有限公司
法定代理人  辛○○
訴訟代理人  庚○○
被      告  佶利營造有限公司
法定代理人  乙○○
訴訟代理人  甲○○
上列當事人間請求除去所有權妨害事件，經本院於民國98年2 月
26日言詞辯論終結，判決如下：
    主  文
原告之訴駁回。
訴訟費用由原告負擔。
    事實及理由
一、本件原告起訴主張：
  (一)台北縣樹林巿樹新段71地號土地為原告所有，同地段63地號
    土地原亦係原告所有，原告前提供同地段63地號土地由請建
    築執照建房屋時，系爭71地號土地規劃為私設道路，併同地
    段63地號土地之所有權人通行使用，其後，被告吉利營造有
    限公司於同地段59地號、60地號土地興建建物，並欲通行前
    揭原告所有系爭71地號土地，然前揭71地號土地為原告私設
    道路，被告佶利營造有限公司擅自通行系爭71地號土地，核
    屬侵害原告之所有權，經協調後，雙方於95年2 月17日達協
    議，被告佶利營造有限公司於給付原告補償金後，被告佶利
    營造有限公司於施工過程中得通行系爭土地，日後同地段59
    地號、60地號土地之住戶得永久通行系爭土地。
  (二)系被告佶利營造有限公司之法定代理人乙○○日前取得同地
    段62地號土地之部分所有權，並與被告己○○○、丙○○、
    戊○○共同提供土地予被吉良將建設股份有限公司興建建物
    ，被告良將建設有限公司並向台北縣政府申請建築執照，建
    築執照號碼為96樹建字第00473 號，該工程則由被告佶利營
    造有限公司承造，其後，佶利營造有限公司在同地段59地號
    、60地號土地之工地施工完成後，為在同地段第62地號土地
    興建建物，而仍繼續通行原告所有系爭土地。
  (三)被告己○○○、丙○○、戊○○、佶利營造有限公司提供土
    地予被告良將建設股份有限公司於同地段62地號土地興建建
    物之行為，被告良將建設有限公司、佶利營造有限公司於同
    地段62地號土地興建建物而通行系爭71地號土地之行為，均
    屬對於原告爭所有權之妨害或有妨害之虞。
  (四)為此，依據所有權之法律關係，請求被告等不得通行原告所
    有之台北縣樹林巿樹新段71地號土地如附圖所示71（A） 部
    分，並陳明願供擔保請准宣告假執行。
二、被告則抗辯：
壹、己○○○、丙○○、戊○○部分：
  (一)被告等3人係台北縣樹林市○○段62地號（以下簡稱62地號
    ）的土地所有權人。被告等3人提供所有62地號供良將、佶
    利公司興建房屋，並業經台北縣政府發給建築執照。
  (二)原告主張系爭土地為其「私設道路」，但是系爭土地不僅早
    於57年4 月25日經台北縣樹林市公所都市計畫案訂定為「道
    路用地」，屬公共設施保留地外，原告曾為阻止被告等人通
    行，在系爭土地（即樹新路50巷5 弄前段）上自行設置固定
    式路障及繪制標線，經台北縣政府、樹林市公所相關單位會
    勘，工務局以系爭土地依土地所有權人協議書同意供住戶永
    久通行且公所已有養護事實，確為「供公眾通行道路」無虞
    ，並將原告自行設置固定式路障及繪制標線依法執行拆除。
    原告主張被告等3 人和另一被告乙○○提供所有62地號土地
    予良將、佶利公司興建房屋，因興建建物而通行系爭土地之
    行為，均屬對於原告系爭土地所有權之妨害或有妨害之虞。
    惟，被告等3 人提供土地之行為並無對於原告所有權有不法
    直接之干擾、侵害且興建建物而通行系爭土地業已為「供公
    眾通行道路」，更何來對於原告系爭土地所有權之妨害或有
    妨害之虞之有？是被告等3 人對原告所有系爭土地並無妨害
    或有妨害之虞，原告訴之聲明並無理由。
  (三)為此，請求駁回原告之訴。
貳、良將建設有限公司、吉利營造有限公司部分：
  (一)原告主張系爭土地為其「私設道路」，但是系爭土地不僅早
    於57年4 月25日經台北縣樹林市公所都市計畫案訂定為「道
    路用地」，屬公共設施保留地外，原告曾為阻止被告等人通
    行，在系爭土地（即樹新路50巷5 弄前段）上自行設置固定
    式路障及繪制標線，經台北縣政府、樹林市公所相關單位會
    勘，工務局以系爭土地依土地所有權人協議書同意供住戶永
    久通行且公所已有養護事實，確為「供公眾通行道路」無虞
    ，並將原告自行設置固定式路障及繪制標線依法執行拆除。
    原告主張被告己○○○、丙○○、戊○○和乙○○提供所有
    62地號土地予被告良將、佶利公司興建房屋，因興建建物而
    通行系爭土地之行為，均屬對於原告系爭土地所有權之妨害
    或有妨害之虞。惟，被告乙○○提供土地之行為並無對於原
    告所有權有不法直接之干擾、侵害且被告良將、佶利公司興
    建建物而通行系爭土地業已為「供公眾通行道路」，更何來
    對於原告系爭土地所有權之妨害或有妨害之虞之有？
  (二)為此，請求駁回原告之訴。
三、兩造不爭執之事實：
  (一)台北縣樹林市○○段71地號土地為原告所有。
  (二)被告己○○○、丙○○、戊○○和乙○○係台北縣樹林市○○段62地號土地之所有權人。
  (三)被告己○○○、丙○○、戊○○和乙○○提供所有62地號供
    被告良將、佶利公司興建房屋，並業經台北縣政府發給建築
    執照。
四、得心證之理由：
  (一)按「依本法指定之公共設施保留地，不得為妨礙其指定目的
    之使用。但得繼續為原來之使用或改為妨礙目的較輕之使用
    。」都巿計畫法第51條定有明文。次按台灣省建設廳67年2
    月27日67建四字第29240 號函示：「私法或團體如自願開闢
    都巿計畫道路，其工程費用應自行負擔，亦得協調關係人共
    同負擔，惟都巿計畫一經開闢之後，依照都巿計畫法第51條
    規定不得阻礙或封閉。」
  (二)查台北縣樹林巿樹新段71地號兩旁土地樹林巿樹新段74地號
    及樹林巿樹新段63地號領有台北縣政府工務局核發73樹建字
    第1311號及86樹建字第513 號建造工程，上開2 案建造執照
    內起造人登載皆為丁○○，符上台灣省建設廳67年2 月27日
    67建四字第29240 號函示之規定，另台北縣政府工務局於97
    年11月5 日現場會勘，現場已通行開闢完成係屬事實，依上
    上開釋所述，不得阻礙或封閉，有台北縣政府工務局97年11
    月27日北工施字第0970888931號函1 件附於本院卷第106 頁
    足憑。
  (三)次查台北縣樹林巿樹新段71地號土地，其土地使用分區（或
    公共設施用地）為道路用地，並係自57年4 月25日都巿計劃
    案即已編定，有台北縣樹林巿公所土地使用分區證明書1 件
    附於本院卷第34頁可按，則系爭71地號土地按都巿計畫係作
    為道路用地，且目前並已通行開闢完成，原告依法即不得礙
    或封閉，而應按系爭71地號土地之指定目的，作為道路用地
    使用，因此，原告並無禁止被告等人權行系爭71地號土地之
    權限。
  (四)末按所有人於法令限制之範圍內，得自由使用、收益、處分
    其所有物，並排除他人之干涉，民法第765 條定有明文。原
    告雖主張：台灣省建設廳67年之函釋，乃行政機關單方之行
    政規則，又未明示其法源依據，並無對外拘束力，且該函釋
    僅稱不得阻礙或封閉，並未禁止所有權人對於無通行權人設
    限，故原告仍得本於其所有權排除未經原告同意人之通行云
    云。惟查原告所有系爭71地號土地之土地使用分區○道路用
    地，係屬都巿計畫法第51條所稱之公共設施保留地，如系爭
    71 地 號土地上並無道路之設置，則政府機關必須依徵收方
    式取得系爭土地，始得於其上修建道路供公眾通行之用，然
    私人如自願於其上設置道路，即不得為妨害系爭土地作為道
    路使用目的之行為，都巿計畫法第51條規定文義甚明，前揭
    台灣省建設廳67年之函釋乃針對都巿計畫法第51條規定所作
    之解釋，並非創設土地所有人對於土地利用之限制，核原告
    此部分之主張，顯屬無據，不足採信。
五、從而，原告依據所有權之法律關係，請求被告不得通行原告
    所有台北縣樹林巿樹新段71地號土地如附圖A 所示之部，為
    無理由，應予駁回。又原告既受敗訴之判決，其假執行之聲
    請亦失所附麗，應併予駁回。
六、因本案事證已臻明確，兩造其餘主張陳述及所提之證據，均
    毋庸再予審酌，附此敘明。
七、結論：原告之訴為無理由，依民事訴訟法第79條，判決如主
    文。
中    華    民    國    98    年    3     月    5     日
                  民事第三庭    法  官  何君豪
以上正本係照原本作成
如對本判決上訴，須於判決送達後20日內向本院提出上訴狀
中    華    民    國    98    年    3     月    6     日
                                書記官  黃琴茜

司法院資訊處製作；財團法人民間司法改革基金會備份。
